臺灣臺北地方法院民事判決　　　　　　 100年度再易字第29號
再審原告　　張國珍
訴訟代理人　黃仕翰律師
再審被告　　太陽住商大廈管理委員會
法定代理人　李逸賢
上列當事人間請求給付管理費等事件，再審原告對於中華民國
100年4月14日本院99年簡上字第344號確定判決提起再審之訴，
本院判決如下：
    主  文
再審之訴駁回。
再審訴訟費用由再審原告負擔。
    事實及理由
一、按再審之訴，應於30日之不變期間內提起；前項期間自判決
    確定時起算，判決於送達前確定者，自送達日起算，民事訴
    訟法第500條第1項、第2項前段定有明文。經查，兩造間請
    求給付管理費等事件，前經本院於民國100年4月14日以99年
    度簡上字第344號判決確定（下稱原確定判決），原確定判
    決係於100年4月21日送達再審原告，再審原告於送達日起30
    日內之100年5月9日提起本件再審之訴，有送達證書及本院
    收狀戳在卷可稽，並未逾越法定期間，核與前揭規定相符，
    應予准許，合先敘明。
二、本件再審意旨略以：
  （一）再審原告於87年間向訴外人家瓏建設公司購買再審被告
        所管理之太陽住商大廈（下稱系爭大廈）門牌號碼為臺
        北市南港區○○○路○段99號之15房地，所有權面積為
        3.2坪，系爭大廈2樓及地下1樓（下稱系爭樓層）規劃
        作為商場，再審被告以其係系爭樓層所設走道及消防感
        應偵測器等公共設備之管理權人，再審原告應分擔系爭
        樓層消防設備之修繕費用（下稱系爭修繕費用）為由，
        依區分所有權人會議之決議請求再審原告給付系爭修繕
        費用，惟諸多判決均認定區分所有權人會議決議內容就
        系爭樓層專有部分或非可歸責於區分所有權人事由之共
        用部分修繕費用由再審原告等住戶負擔，違反公寓大廈
        管理條例第10條第1項之規定而無效，再審被告屢以違
        法決議要求住戶給付系爭修繕費用，並對住戶提告，然
        包含再審原告在內之2樓及地下1樓各住戶，自出資購買
        房地後即因違建與坪數不足問題，迄今10多年未曾交屋
        、甚至沒有鑰匙可出入或使用系爭樓層，難認修繕原因
        可歸責於再審原告，是原確定判決違反公寓大廈管理條
        例第10條之規定，而有民事訴訟法第496條第1項第1款
        「適用法規顯有錯誤」之再審事由。
  （二）又系爭修繕費用非僅針對共用部分，再審被告於諸多訴
        請系爭樓層修繕費用訴訟（鈞院97年北簡字第38561號
        判決、臺灣板橋地方法院99年簡上字第97號判決）審理
        中，均自承系爭修繕費用係針對系爭樓層專有部分消防
        、水電及空調作修繕，再審原告業提同為系爭大廈其他
        住戶對於再審被告訴請同為2樓修繕費用而與原審結果
        相反之諸多證物、筆錄及裁判，原審顯然漏未斟酌，又
        未說明不採之理由，而有民事訴訟法第436條之7之再審
        事由，再者，臺灣高等法院認定訴外人弘旺消防工程有
        限公司（下稱弘旺公司）報價單內容修繕包含專有部分
        ，原審竟反認定未包含專有部分，顯有違誤，有第496
        條第1項第13款發現未經斟酌證物之再審事由，縱認再
        審被告所請求之系爭修繕費用為共用部分，依法亦應由
        公共基金支付或由全體區分所有權人依應有部分負擔，
        然再審被告未由公共基金支付，僅向系爭樓層區分所有
        權人收取，顯然違法，原確定判決即有民事訴訟法第
        496 條第1項第1款之再審事由，綜上，原確定判決之認
        定顯有違誤，爰依法提起本件再審之訴，請求廢棄改判
        等語。
  （三）並聲明：1.原確定判決廢棄。2.再審被告之訴駁回。
三、再審被告方面：本件未行言詞辯論，故無再審被告之聲明及
    陳述可供記載。
四、按再審之訴顯無再審理由者，得不經言詞辯論，以判決駁回
    之，民事訴訟法第502條第2項定有明文。又所謂顯無再審理
    由，係指針對再審原告所主張之再審原因，無須另經調查辯
    論，即可判定其不足以動搖原確定判決所為判斷結果而言，
    故同一待證事項如在前訴訟程序中業已調查明確，且經受訴
    法院根據該項調查結果達成實體上之法律判斷，縱令就該待
    證事項另有其他未經斟酌之證據方法，亦不容當事人執是提
    起再審之訴，求依再審程序更為無益之調查。次按對於簡易
    訴訟程序之第二審確定終局裁判，如就足影響於裁判之重要
    證物，漏未斟酌者，得提起再審之訴；適用法規顯有錯誤者
    ，得以再審之訴對於確定終局判決聲明不服，民事訴訟法第
    436條之7及第496條第1項第1款分別定有明文。而所謂「重
    要證物漏未斟酌」，係指當事人在前訴訟程序已經提出，原
    確定判決漏未於判決理由中斟酌，足以影響原確定判決之內
    容而言，若原確定判決對於該項證物，認係不必要或有不足
    採信之情形，或該證物無關重要，縱經斟酌亦與確定判決無
    影響者，仍不得據為再審之理由；所謂適用法規顯有錯誤，
    係指適用法規顯不合法律規定、違反司法院有效解釋、不適
    用法規及違反最高法院現有效判例而言，且須原審適用法規
    之錯誤顯然影響裁判者，始得據以提起再審；前訴訟程序確
    定判決關於事實之認定、舉證責任之分配及證據取捨之當否
    ，乃事實審法院職權行使之範圍，非屬適用法規顯有錯誤（
    最高法院60年臺再字第170號判例、95年臺上字第2268號裁
    判及司法院大法官會議釋字第177號解釋參照）。再按民事
    訴訟法第496條第1項第13款所謂發見未經斟酌之證物者，係
    指該項證物在前訴訟程序中即已存在，而當事人不知其存在
    或不能予以使用，現始發現或得使用者而言，並以如經斟酌
    可受較有利益之裁判者為限，但在判決前如已主張其事由或
    已提出其證物者，則不得更據以提起再審之訴（最高法院62
    年判字第579號判例意旨參照）。
五、經查：
  （一）再審原告主張原確定判決有「適用法規顯有錯誤」之再
        審事由部分：
      1.按民事訴訟法第496條第1項第1款所謂「適用法規顯有
        錯誤」，係指確定判決違背法規或現存判例解釋者而言
        ，若在學說上諸說併存尚無法規判解可據者，不得指為
        用法錯誤（最高法院57年臺上字第1091號、71年臺再字
        第210號判例意旨參照）。本件再審原告以其自出資購
        買房地後即因違建與坪數不足問題，迄今10多年未曾交
        屋、甚至沒有鑰匙可出入或使用系爭房地，難認修繕原
        因可歸責於再審原告，原確定判決違反公寓大廈管理條
        例第10條之規定，而有民事訴訟法第496條第1項第1款
        之再審事由云云，惟修繕原因是否可歸責於再審原告，
        屬事實認定及證據取捨之當否，乃事實審法院職權行使
        之範圍，與適用法規有無錯誤無涉，依前開說明，再審
        原告尚不得僅以原確定判決依證據認定之事實不利於己
        ，即率指原確定判決有民事訴訟法第496條第1項第1款
        「適用法規顯有錯誤」之再審事由。
      2.又再審原告主張：縱認系爭修繕費用為共用部分，依法
        亦應由公共基金支付或由全體區分所有權人依應有部分
        負擔，然再審被告未由公共基金支付，僅向系爭樓層住
        戶收取，顯然違法，而有民事訴訟法第496條第1項第1
        款「適用法規顯有錯誤」之再審事由云云，惟按「共用
        部分、約定共用部分之修繕、管理、維護，由管理負責
        人或管理委員會為之。其費用由公共基金支付或由區分
        所有權人按其應有部分比例分擔之。但修繕費係因可歸
        責於區分所有權人或住戶之事由所致者，由該區分所有
        權人或住戶負擔。其費用若區分所有權人會議或規約定
        有規定者，從其規定」，公寓大廈管理條例第10條第2
        項定有明文，查系爭大廈98年11月14日第9屆第1次區分
        所有權人會議決議由系爭樓層之區分所有權人分擔系爭
        樓層之消防設備修繕費用，而系爭樓層消防設備屬系爭
        大廈之公用部分乙節，業經原確定判決所認定，則上開
        決議內容依公寓大廈管理條例第10條第2項規定，由系
        爭樓層區分所有權人分擔系爭樓層消防設備修繕費用，
        並無違背法令之情形，且該決議縱有召集程序或決議方
        法違反法令或章程之情形，然在未經區分所有權人訴請
        法院撤銷前，仍為合法有效之決議，則系爭修繕費用之
        分擔，揆諸前開規定，自應依系爭大廈98年11月14日第
        9 屆第1次區分所有權人會議之決議行之，從而，原確
        定判決依據系爭大廈98年11月14日第9屆第1次區分所有
        權人會議所為之決議，認定再審原告應給付分攤系爭修
        繕費用，自屬有據，難認有何違背法規或現存判例解釋
        之情事，再審原告此部分主張，亦非可採。
  （二）再審原告主張原確定判決有「發現未經斟酌之證物」、
        「就足影響於裁判之重要證物，漏未斟酌」之再審事由
        部分：
      1.再審原告主張：本院99年度簡上字第365號及臺灣高等
        法院99年度上易字第307號民事判決均認定弘旺公司報
        價單內容係針對專有部分之修繕，原確定判決卻為相反
        之認定，顯有民事訴訟法第496條第1項第13款「發現未
        經斟酌之證物」之再審事由云云，惟前開弘旺公司報價
        單係再審被告於前訴訟程序程序中所提出（見本院98年
        度北簡字第36186號卷第105頁），且經原確定判決認定
        上開估價單所載之修繕內容，包含火警設備（複合式火
        警總機、偵煙感應器、差動感應器、定溫感應器、手動
        報警機及附屬設備）、廣播設備（廣播主機、喇叭等）
        、照明設備、水系統設備（消防、撒水、泡沫、採水幫
        浦、消防栓箱、撒水頭、泡沫頭、蜂鳴器、泡沫原液槽
        等）、滅火設備（滅火器、室內排煙設備（排煙機、風
        管制作安裝）等項，與主管機關對系爭大廈所為消防安
        檢不合格項目大抵相符（見原確定判決第4頁），縱與
        本院99年度簡上字第365號及臺灣高等法院99年度上易
        字第307號民事判決所為之認定不同，亦與民事訴訟法
        第496條第1項第13款「發現未經斟酌之證物」之情形不
        符。
      2.又再審原告主張：系爭修繕費用非僅針對共用部分，再
        審被告於本案及另案審理中自承系爭修繕費用包含專有
        部分之修繕（案號：本院97年北簡字第38561號、臺灣
        板橋地方法院99年簡上字第97號），原確定判決漏未斟
        酌前開判決、筆錄，復未說明不採之理由，顯有民事訴
        訟法第436條之7「就足影響於裁判之重要證物，漏未斟
        酌」之再審事由云云，惟原確定判決已有說明系爭樓層
        之消防設備，係屬敷設於系爭大廈建築物供所有住戶共
        同使用，有固定使用方法，並為區分所有權人生活利用
        上不可或缺之共用部分之建築物設備之一部，若有部分
        消防設備毀損或缺漏，勢將導致系爭大廈消防設施不完
        備而無從發揮整體消防功能，而有危害公共安全之虞，
        雖有部分消防撒水、偵測或管線設備位於系爭樓層區分
        所有權人之專有部分，依公寓大廈管理條例第7條第5款
        規定，仍不得為約定專用部分，系爭樓層各區分所有權
        人對於位於專有部分消防設備之使用，亦不得違反其設
        置目的及通常使用方法為之，因而認定系爭樓層消防設
        備屬於系爭大廈之共用部分，系爭修繕費用應由系爭樓
        層區分所有權人依系爭大廈98年11月14日第9屆第1次區
        分所有權人會議決議內容分擔（見原確定判決第3、4、
        5 頁），並於判決書第7頁事實及理由第8項敘明本件為
        判決之基礎已臻明確，兩造其餘之攻擊或防禦方法及證
        據均不足以影響本判決之結果，爰不逐一詳予論駁，是
        原確定判決雖未於判決理由就無礙其認定之另案判決、
        筆錄逐一說明論駁，但亦不足以影響原確定判決結果，
        核與民事訴訟法第496條第1項第13款「就足影響於裁判
        之重要證物，漏未斟酌」之再審事由不符，再審原告前
        開主張，尚非可採。
六、綜上所述，原確定判決並無民事訴訟法第496條第1項第1款
    、第13款及第436條之7規定之再審事由存在，再審原告提起
    本件再審之訴，顯無理由，爰依民事訴訟法第502條第2項規
    定，不經言詞辯論，逕以判決駁回之。
七、據上論結，本件再審之訴為無理由，依民事訴訟法第502條
    第2項、第505條、第78條，判決如主文。
中    華    民    國   100    年    5     月    31    日
                  民事第二庭    審判長法官  張松鈞
                                      法官  羅郁婷
                                      法官  鍾素鳳
以上正本係照原本作成。
本判決不得上訴。
中    華    民    國   100    年    5     月    31    日
                                    書記官  林玗倩